最高法院刑事裁定　　　　　　　一○○年度台抗字第六八七號
抗告人　馮建文　男民國69年7月21日生
　　　　　　　　住台灣省新竹市○○區○○街323巷6號（另案
　　　　　　　　在法務部矯正署新竹監獄執行）
上列抗告人因強盜案件，不服台灣高等法院中華民國一○○年六
月二十三日駁回聲請再審之裁定（一○○年度聲再字第二五二號
），提起抗告，本院裁定如下：
    主  文
抗告駁回。
    理  由
本件原裁定以抗告人馮建文聲請再審意旨略以：抗告人涉犯共同
強盜等罪，共同被告邱金炎實不知抗告人與共同被告周德富欲行
強取被害人謝美華財物，亦未在現場把風，第二審法院卻未積極
調閱大賣場及現場車道之錄影帶相互佐證詳情，即認邱金炎亦同
涉強盜犯行，顯有依法應於審判期日調查之證據未予調查之違誤
；又被害人於偵查中證稱：「右邊的說：『阿姨我們是要錢的，
你不要大聲叫』，我沒有給他們錢，我就把車門反鎖開到光亮處
，我後來發現皮包不見了，是他們趁我不注意拿走的，並不是拿
刀威脅我交給他們的，我並未感到害怕而交出財物」等語，足見
當時抗告人與周德富等並未以強暴、脅迫，致使被害人不能抗拒
之強盜程度，抗告人所為與強盜罪之構成要件不符，原確定判決
未積極調查，率認抗告人與周德富、邱金炎共犯強盜罪，自有應
調查證據未予調查之疏失，為此提起再審云云。惟查有罪判決確
定後，須有刑事訴訟法第四百二十條第一項所定情形之一，始得
為受判決人之利益聲請再審。本案原確定判決認定抗告人與周德
富、邱金炎共同謀議強盜被害人，由抗告人及周德富實行強盜行
為，邱金炎負責把風，因而分別論處彼等三人刑法第三百三十條
第一項之加重強盜罪，已詳敘調查、取捨證據之結果及憑以認定
犯罪事實之心證理由；就抗告人所辯邱金炎未參與犯案，且本案
應只成立搶奪罪等語，亦以抗告人為強盜時所持之電擊棒既係邱
金炎事先所購得，足徵彼等於事前即共同謀議強劫他人財物，至
被害人於偵查中固陳稱其並非因遭抗告人等多人持刀脅迫，無法
抵抗始交付財物等語，但觀諸當時被害人僅一女子空手獨處車內
，受制於左右兩側年輕力壯持凶器之男子即抗告人等，於驚嚇慌
亂中，對其放置於右前座之皮包已無力關注，致當場不知周德富
取其皮包，客觀上應認被害人係在無法抵抗之狀態下，遭強取財
物，抗告人等人所為應成立強盜罪，所辯上情均無足採，亦予以
指駁說明。抗告人猶執陳詞，就法院職權之合法行使任意予以指
摘，自有未合，且揆諸前揭說明，其所持理由，顯非屬足以影響
原確定判決之新證據，且與其他得聲請再審之理由亦不相適合，
因認本件再審之聲請，不符再審之要件，而裁定駁回其聲請。經
核於法並無違誤。抗告意旨略以：（一）原確定判決不採周德富
所為有利於邱金炎之證詞，亦未積極調查大賣場及現場車道之錄
影帶，即認邱金炎亦參與強盜被害人，有採證偏頗及判決不備理
由之違法；（二）被害人於偵查中上開供證，其既未因抗告人之
行為感到恐懼，即非因受抗告人等持刀脅迫而交付財物，抗告人
本件所為並未致使被害人不能抗拒，而係趁其不備取其財物，應
僅成立恐嚇取財罪，並不構成強盜罪；（三）請依刑法第五十九
條規定酌減量刑，以符比例原則云云。然查有罪之判決確定後，
為受判決人之利益聲請再審，必其聲請之理由合於刑事訴訟法第
四百二十條第一項所定情形之一，或有同法第四百二十一條所規
定足生影響於判決之重要證據漏未審酌，始得為之。又再審係為
原確定判決認定事實錯誤而設之救濟程序；而非常上訴程序則在
糾正原確定判決法律上之錯誤，如對於原確定判決係以違背法令
之理由聲明不服，則應依非常上訴程序尋求救濟，非得據以聲請
再審，二者適用之法條、程序及救濟方法迥不相侔，不可不辨。
本件抗告人執以聲請再審之理由，原確定判決已於理由欄內逐一
說明、論述，核已與上開得聲請再審之法定理由無一相符，且觀
諸抗告人所執各該理由，均係指摘原確定判決有採證違背證據法
則、應於審判期日調查之證據未予調查、適用法則不當等判決當
然違背法令情事，要屬原確定判決是否違背法令，得否提起非常
上訴之問題，非屬再審之範疇。抗告意旨猶執與聲請再審相同之
理由，任意指摘原裁定不當，自難認為有理由，應予駁回。
據上論結，應依刑事訴訟法第四百十二條，裁定如主文。
中    華    民    國  一○○  年    八    月  三十一  日
                      最高法院刑事第二庭
                          審判長法官  張  淳  淙  
                                法官  劉  介  民  
                                法官  蔡  彩  貞  
                                法官  陳  世  雄  
                                法官  吳  信  銘  
本件正本證明與原本無異
                                      書  記  官  
中    華    民    國  一○○  年    九    月    六    日
                                                     v